臺灣高等法院高雄分院民事裁定　　　　　100年度破抗字第1號
抗　告　人　蘇李怨
上列抗告人因宣告破產事件，對於中華民國100 年4 月21日台灣
高雄地方法院99年度審破字第20號裁定，提起抗告，本院裁定如
下：
    主  文
抗告駁回。
抗告程序費用由抗告人負擔。
    理  由
一、聲請及抗告意旨略以：抗告人自民國88年起擔任互助會會首
    ，因遭會員倒會，僅能以會養會勉力維持迄今，前開債務累
    計已達新台幣（下同）18,096,000元，惟抗告人現年72歲，
    年事已高，又無工作，實無力繼續負擔債務，參諸抗告人所
    有財產僅有如附表一所示土地（下稱系爭土地），現值1,01
    6,213 元及出售如附表二所示土地予萬福宮所得價金180 萬
    元，暨抗告人對合會活會會員之會款債權360 萬元，是以抗
    告人財產總值僅6,416,213 元，抗告人之負債已大於資產，
    且抗告人之現有財產可供組成破產財團，足敷清償財團費用
    及財團債務，而有宣告破產之實益與必要，爰依破產法第1
    條、第57條規定，檢具財產狀況說明書及債權人清冊等文件
    ，向原審聲請宣告破產，原裁定駁回伊之聲請，即有違誤，
    應予廢棄等語。
二、按破產法第57條所謂債務人不能清償債務，並不以債務人現
    實財產不能清償為限，尚應一併衡量債務人之信用及籌款能
    力等其他事項以為判斷，否則若謂一有現實債務超過資產即
    屬不能清償，即與破產法兼顧債權人利益及使債務人重生目
    的有違，而有過寬，實非立法旨趣之所在，亦不適於用以評
    斷邇來盛行之信用擴張之經濟活動型態，且破產事件非僅事
    涉個人權益，尚攸關公益及社會秩序，是以債務人之現有財
    產縱少於其現有債務，然就其信用或籌款能力既無妨礙，即
    不能執此逕謂其已陷於不能清償情狀，而遽予准允其破產宣
    告之聲請，始符公平。
三、經查：
  (一)抗告人固提出債權人清冊，主張積欠合會債務達18,096,000
    元，惟其中僅第三人即合會債權人黃國揚、黃玉蓮、蘇秀伶
    、蘇秀儒、蘇玉屏、蘇玉嬋、何世偉、陳秋燕、何黃秋燕、
    林逸群、曾慶豐、蔡登順、黃雅芬、吳敏菁、陳雅惠（以下
    合稱黃國揚等16人）向台灣高雄地方法院（下稱高雄地院）
    起訴請求會款，經高雄地院以99年度岡簡字第382 號判決抗
    告人應給付黃國揚等16人共6,501,000 元，該判決並於99年
    12月29日確定，上情業經原審依職權調取高雄地院100 年度
    司執字第30546 號給付會款強制執行事件卷證，核閱無訛。
    高雄地院復依債權人清冊所載姓名、地址，函詢合會債權人
    意見，僅獲第三人即合會債權人林麗珠、劉水清、劉希盛、
    柳惠珍、柳惠蘭、柳王止佑、柳柏任、柳思、柳漢鑫、謝
    水清及黃國揚等16人具狀回覆（見原審卷第101 頁、第104
    頁、第105 頁），其餘債權人或因清冊所載地址有誤，無從
    送達；或於收受通知後，未為任何聲明或陳述，參以前開債
    權人清冊所載會單姓名中，多有單以綽號或別名記述，其真
    實姓名、年籍不詳者，或有同一人卻使用不同別名者（見原
    審卷第13頁、第11、12頁），而抗告人另提出所謂原始合會
    相關資料三紙，亦無真實姓名、地址可供調查（見本院卷第
    5 至7 頁、第9 至10頁），無從查核或辨明各該合會會員債
    權數額及清理情狀等情，尚難僅憑抗告人之片面陳述，遽認
    其累欠合會債務已達18,096,000元。
  (二)又抗告人積欠黃國揚等16人合會債務6,501,000 元，固逾抗
    告人陳報之現有財產總額6,416,213 元，惟抗告人於98年5
    月18日邀第三人蘇金堡為連帶保證人，向第三人高雄市興達
    港區漁會借款30萬元，現仍在遵期清償中，有高雄市興達港
    區漁會100 年4 月13日高興漁信字第1000000276號函暨借據
    、貸款約定書在卷可稽（見原審卷第122 頁、第111 頁、第
    123 至124 頁），即不能逕認抗告人已陷於不能清償債務之
    情狀，遽允為破產宣告。
  (三)末按，有破產聲請時，雖在破產宣告前，法院得因債權人之
    聲請或依職權拘提或管收債務人，或命為必要之保全處分，
    破產法第72條固有明文。惟觀諸前揭文義可知，得聲請法院
    為保全處分之權利人乃債權人，並非債務人即破產聲請人，
    又法院於破產宣告前，為免破產聲請人脫產，始有對破產聲
    請人之財產為保全處分之必要，抗告人依破產法第72條規定
    聲請保全處分，亦無理由。
四、綜上，本院審酌抗告人仍有相當資力，具備信用或籌款能力
    ，不能謂其已陷於不能清償債務情狀，是其聲請破產為無理
    由，又其聲請保全處分亦無理由。原審駁回其聲請，並無不
    當，抗告意旨求予廢棄改判，為無理由，應予駁回。
五、據上論結，本件抗告為無理由，依破產法第5 條、民事訴訟
    法第495 條之1 第1 項、第95條、第78條，裁定如主文。
中    華    民    國  100     年    11    月    30    日
                              民事第五庭
                                  審判長法官  簡色嬌
                                  法      官  郭慧珊
                                  法      官  黃科瑜
以上正本證明與原本無異。
如不服本裁定應於送達後10日內向本院提出再抗告狀( 並按他造
當事人之人數附繕本) ，並繳納再抗告費新臺幣1,000 元。
再為抗告僅得以適用法規顯有錯誤為理由，並應委任律師為代理
人。如委任律師提起抗告者，應一併繳納抗告費。
中    華    民    國  100     年    12    月    5     日
                                  書  記  官  彭筱瑗
附註：
抗告人之配偶、三親等內之血親、二親等內之姻親，或抗告人為
法人、中央或地方機關時，其所屬專任人員具有律師資格並經法
院認適當者，亦得為第三審代理人。
抗告人或其法定代理人具有律師資格者及前項情形，應於提起抗
告或委任時釋明之。
附表一：
┌──┬─────────────────┬────┬───────┐
│編號│          地段、地號              │權利範圍│現值（新台幣）│
├──┼─────────────────┼────┼───────┤
│ 1  │高雄市○○區○○段第221-1 地號土地│  全部  │   75,712元   │
├──┼─────────────────┼────┼───────┤
│ 2  │高雄市○○區○○段第221-2 地號土地│  全部  │   26,496元   │
├──┼─────────────────┼────┼───────┤
│ 3  │高雄市○○區○○段第777地號土地   │  全部  │  480,640元   │
├──┼─────────────────┼────┼───────┤
│ 4  │高雄市○○區○○段第778地號土地   │  1/3   │  433,365元   │
├──┼─────────────────┴────┴───────┤
│總計│                                              1,016,213元   │
└──┴──────────────────────────────┘
附表二：
┌──┬─────────────────┬────┐
│編號│          地段、地號              │權利範圍│
├──┼─────────────────┼────┤
│ 1  │高雄市○○區○○段第234地號土地   │  1/6   │
├──┼─────────────────┼────┤
│ 2  │高雄市○○區○○段第236地號土地   │  2/8   │
├──┼─────────────────┼────┤
│ 3  │高雄市○○區○○段第236-1地號土地 │  2/8   │
├──┼─────────────────┼────┤
│ 4  │高雄市○○區○○段第237地號土地   │  1/6   │
├──┼─────────────────┴────┤
│總價│180萬元                                     │
└──┴──────────────────────┘